臺灣桃園地方法院民事判決　　　　　　　100年度訴字第918號
原　　　告　王璽棟
被　　　告　吳梁財
上列當事人間因被告傷害案件，原告提起刑事附帶民事訴訟請求
損害賠償，經本院刑事庭以100 年度桃簡附民字第64號裁定移送
前來，本院於民國100 年8 月29日辯論終結，判決如下：
    主      文
被告應給付原告新台幣伍萬零柒佰捌拾元暨自民國一百年五月十
日起至清償日止按週年利率百分之五計算之利息。
原告其餘之訴駁回。
訴訟費用由被告負擔十分之一，餘由原告負擔。
本判決第一項得假執行。
原告其餘假執行之聲請駁回。
事實及理由
壹、程序事項：
    按訴狀送達後，原告不得將原訴變更或追加他訴，但被告同
    意者、請求之基礎事實同一者、擴張或減縮應受判決事項之
    聲明者，不在此限，民事訴訟法第255 條第1 項但書第1 款
    、第2 款、第3 款分別定有明文。查本件原告本係請求被告
    給付新台幣( 下同)501,180元暨自刑事附帶民事起訴狀繕本
    送達翌日即民國100 年5 月10日起至清償日止，按週年利率
    百分之5 計算之利息。嗣於100 年8 月29日本院言詞辯論期
    日時，當庭變更訴之聲明係被告應給付500,780 元及自100
    年5 月10日起至清償日止，按週年利率百分之5 計算之利息
    。核屬減縮應受判決事項之聲明，其請求之基礎事實同一，
    復經被告同意( 見本院卷第41頁) 。按諸前揭規定，應予准
    許。
貳、實體事項：
一、原告主張：原告於100 年1 月19日上午9 時30分許，在桃園
    縣桃園市○○路155 號1 樓之樓梯間，遭被告持鐵條毆打，
    致原告受有右前臂挫傷之傷害，而被告上開不法行為業經鈞
    院刑事庭以100 年度桃簡字第1021號判處有罪在案。被告雖
    抗辯本件係因先前原告曾咨意破壞其所有之車輛而衍生，且
    於事發當日，更係由原告先行推擠腳踏車與其發生碰撞，並
    欲出手毆打被告等節下，其欲防衛，才隨手持地上之鐵條攻
    擊原告致傷等情云云，均屬不實。實則係被告隨意毆打原告
    致傷後，除毫無悔意，拒不道歉外，更牽扯與本件無關之事
    ，純係欲脫免其責。而原告之父親因中風在家休養，均需仰
    賴原告以雙手加以照料，今卻遭被告故意毆打致右前臂成傷
    ，使原告無法好好照顧父親，精神上受有莫大之損害。再原
    告另因此支出醫藥費用780 元。爰依民法侵權法律關係，請
    求被告給付醫藥費用780 元暨精神慰撫金500,000 元，共計
    500,780 元。並聲明：被告應給付原告500,780 元暨自刑事
    附帶民事起訴狀繕本送達翌日即100 年5 月10日起至清償日
    止，按週年利率百分之5 計算之利息。原告願供擔保，請准
    宣告假執行。
二、被告則以：本件係因原告前於99年9 月9 日無故砸毀被告之
    車輛。且於事發當日，其先行故意推擠腳踏車，欲使被告致
    傷，更作勢出手毆打被告，基於保護自身安全之情形下，被
    告才隨手持鐵條毆打原告之右前臂，且當下被告僅係客氣毆
    打其右前臂，並未故意毆打原告裸露之處。再本件事端既係
    由原告所挑起，被告當就其所支出之醫藥費用無需負責，更
    無原告所述需賠償其精神慰撫金云云。並聲明：原告之訴駁
    回。
三、本院得心證之理由：
（一）原告主張被告於100 年1 月19日上午9時30 分許，在桃園
      縣桃園市○○路155 號1 樓之樓梯間，遭被告持鐵條毆打
      ，致原告受有右前臂挫傷之傷害等節，除為被告於本院準
      備程序期日、言詞辯論期日所自承外( 見本院卷第34頁、
      第41頁) ，復有原告前於台灣桃園地方法院檢察署100 年
      度偵字第6187號一案中提出之財團法人天主教聖保祿修女
      會醫院( 下稱聖保祿修女會醫院) 診斷證明書附於該案偵
      查卷可稽。復被告上揭毆打原告致其受有右前臂挫傷之行
      為，前經台灣桃園地方法院檢察署檢察官以100 年度偵字
      第6178號聲請簡易判決處刑書聲請簡易判決處刑，嗣經本
      院以100 年度桃簡字第1021號簡易判決判處拘役55日，業
      經本院職權調閱前開卷宗，核閱屬實。則被告於上揭時、
      日暨地點，手持鐵條毆打原告之右前臂，致其受有右前臂
      挫傷之傷害等情，足堪認定。
（二）被告雖抗辯，係因原告前於99年9 月9 日時，無故毀損其
      所有之車輛，更於當日持球棒欲攻擊伊，伊才反擊原告，
      故就本件事故，自無庸負責云云。遑論被告就前揭99年9
      月9 日之指述，皆未提出任何證據供本院參酌，縱其所述
      屬實，惟其認原告有何損害其權利之行為，本應尋求正當
      法律途徑予以救濟、請求，豈能藉由私自之暴力行為解決
      。況本件之發生係於100 年1 月19日，被告竟持數月之前
      之事由，作為其為本件傷害行為之論據，認其就本件傷害
      行為，毋庸負責，實屬謬論，不足為採。再被告另抗辯係
      於100 年1 月19日時，原告先行恣意推擠腳踏車衝撞被告
      ，更作勢毆打，其基於保衛自己，才持鐵條毆打原告，然
      經本院於準備程序期日時，詢問其就上揭指稱，有何憑據
      供本院審酌，其亦表示無法提出( 見本院卷第34頁) ，足
      認其前開抗辯，尚難憑採。
（三）按因故意或過失，不法侵害他人之權利者，負損害賠償責
      任。民法第184 條第1 項前段定有明文。又不法侵害他人
      之身體或健康者，對於被害人因此喪失或減少之勞動能力
      ，或增加生活上之需要時，應負損害賠償責任。不法侵害
      他人之身體、健康、名譽、自由、信用、隱私、貞操，或
      不法侵害其他人格法益而情節重大者，被害人雖非財產上
      之損害，亦得請求賠償相當之金額。民法第193 條第1 項
      、195 條第1 項前段亦分別定有明文。而關於非財產上損
      害即慰撫金之賠償，其核給之標準固與財產上損害之計算
      不同，然非不可斟酌雙方身分資力與加害程度，及其他各
      種情形核定相當之數額。此有最高法院51年台上字第223
      號判例意旨可資參照。查原告因被告之毆打行為而受有傷
      害，而原告受有右前臂挫傷與被告之毆打行為，當具有因
      果關係，則原告依侵權行為法律關係請求被告負損害賠償
      責任，洵屬有據。又原告主張其因被告之傷害行為，支出
      醫藥費用780 元等情，業據其提出聖保祿修女會醫院費用
      收據影本2 紙( 見本院卷第4 、第5 頁) ，在卷可稽，復
      為被告所不爭執，則其請求被告給付前揭醫藥費用，自屬
      有據。再審酌原告確因被告之行為受有傷害，且原告於事
      發前後，係於家中照顧其中風之父親等節，為被告所不否
      認，此有被告於台灣桃園地方法院檢察署100 年度偵字第
      6187號一案中，出具之補充說明為憑。嗣因被告之傷害行
      為，自造成原告照顧父親之不便，足認其確受有身體上之
      非財產上損害。另參酌被告就因其故意毆打致原告受有右
      前臂挫傷之傷害行為，雖不否認，惟拒不道歉，並飾詞卸
      責，態度不佳。並斟酌兩造財產所得資料，被告名下有房
      屋1 間、土地3 筆，原告名下雖無任何之不動產，惟有投
      資數十筆，此有本院卷附之稅務電子閘門財產所得調件表
      可佐（見本院卷第7 至第22頁）。另原告現為無業，無固
      定薪資；被告每月薪資約50,000元。再斟酌原告係大學畢
      業；被告係國中畢業，及其餘2 造之身分、地位、經濟狀
      況等一切情狀，認原告請求被告賠償非財產上之損害
      500,000 元，尚嫌過高，應以50,000元為當。
（四）從而，原告主張遭被告毆打，致其受有右前臂挫傷，依侵
      權行為法律關係，請求被告給付780 元醫藥費用暨50,000
      元精神慰撫金計50,780元，洵屬有據。
四、綜上所述，原告主張因被告之行為，致其受財產及非財產上
    之損害，依民法侵權行為法律關係請求被告負損害賠償責任
    ，於50,780元之範圍內暨自刑事附帶民事起訴狀繕本送達翌
    日即100 年5 月10日起至清償日止，按週年利率百分之5 計
    算之利息，為有理由，應予准許。逾此範圍，則無理由，應
    予駁回。另本件判命被告給付金額部分，未逾500,000 元，
    應依職權宣告假執行。至原告其餘敗訴部分，其訴既遭駁回
    ，其假執行之聲請失所附麗，應併駁回之。
五、本件事證已臻明確，兩造其餘攻擊防禦方法及舉證，經核於
    判決之基礎及結果均無影響，無庸一一論列，附此敘明。
六、據上論結，本件原告之訴一部有理由；一部無理由。依民事
    訴訟法第79條、第389 條第1 項第5 款，判決如主文。
中    華    民    國   100    年    9     月     13   日
                    民事第二庭  審判長  法  官 劉克聖
                                        法  官 郭俊德
                                        法  官 陳彥年
以上正本係按原本作成。
如對本判決上訴，須於判決送達後二十日內向本院提出上訴狀。
如委任律師提起上訴者，應一併繳納上訴審裁判費。
中    華    民    國   100    年    9     月    13    日
                                        書記官  黃盈菁